臺灣臺南地方法院刑事判決　　　　　　　　　　　　　九十年度交訴字第三四九號
　　公　訴　人　臺灣台南地方法院檢察署檢察官
　　被　　　告　甲○○
　　選任辯護人　林永發律師
　　　　　　　　郝鳳岐律師
右列被告因過失致死案件，經檢察官提起公訴（九十年度偵字第七七六六號），本院
判決如左：
    主  文
甲○○因過失致人於死，處有期徒刑陸月，如易科罰金，以佰元折算壹日。
    事  實
一、甲○○於民國八十九年十一月六日下午，駕駛車號ＭＩ─０１７５號自小客貨車
    ，沿台南市○○○街由東往西方向行駛，於同日十五時四十分許，途經崇德六街
    與崇德路之設有行車管制號誌交岔路口處時，本應注意汽車行駛至交岔路口，其
    行進、轉彎，應遵守燈光號誌之指示及閃光紅燈表示停車再開，車輛應減速接近
    ，先停止於交岔路口前，讓幹道車優先通行後認為安全時，方得續行，而時值該
    岔路口號誌控制時段，其行向號誌已改為閃光紅燈，為支線道，應暫停讓幹道車
    先行，而依當時情形，客觀上又無不能注意之情事，其能注意竟疏於注意，未先
    停止於岔路口前讓崇德路之幹線道車先行，即逕自行駛欲通過岔路口，適陳義雄
    騎駛車號ＮＦＵ—３７３號重型機車，沿崇德路由北向南行駛而至，陳義雄本亦
    應注意機車行駛時，駕駛人應注意車前狀況，並隨時採取必要之安全措施，且機
    車行駛至交岔路口，其行進、轉彎，應遵守燈光號誌之指示及閃光黃燈表示警告
    ，車輛應減速接近，注意安全，小心通過，而依當時情形，客觀上亦無不能注意
    之情事，其能注意竟疏於注意其行向號誌已改為閃光黃燈之車前狀況，未減速接
    近仍貿然持速急馳，迨其發現甲○○之自小客貨車由前方橫向駛出時已煞避不及
    ，致其機車左側與甲○○之自小客貨車右前側發生擦撞，陳義雄並因之受有左大
    腿骨折而送醫急救。車禍事故發生後，台南市警察局交通隊警員乙○○據報到場
    處理，在警員尚不知何人為肇事車輛之駕駛人前，甲○○主動表示其為駕駛人並
    自首犯行，接受裁判。而陳義雄因前開車禍導致其原罹有之十二指腸潰瘍加重出
    血，經手術治療後，延至同年十二月（起訴書誤植為十一月）二十一日十九時許
    ，仍因之引致敗血症、多重器官衰竭而死亡。
二、案經陳義雄之父丙○○告訴及由臺灣台南地方法院檢察署檢察官相驗後自動檢舉
    偵查起訴。
    理  由
一、訊據被告甲○○對於右開時、地駕駛前揭自小客貨車發生碰撞車禍，致被害人陳
    義雄因之死亡之事實均坦承不諱，並有道路交通事故調查報告表、長庚紀念醫院
    診斷證明書各一紙、道路交通事故現場蒐證照片八幀在卷可資佐證。又被害人陳
    義雄係因本件車禍受有左大腿骨折送醫急救後，因致其原罹有之十二指腸潰瘍加
    重出血，經手術治療後，延至同年十二月二十一日十九時許，仍因之引致敗血症
    、多重器官衰竭而死亡等情，亦經臺灣高雄地方法院檢察署檢察官督同檢驗員相
    驗明確，並製有勘驗筆錄、驗斷書、相驗屍體證明書等附卷可憑。按汽車（均含
    機車）行駛時，駕駛人應注意車前狀況，並隨時採取必要之安全措施；汽車行駛
    至交岔路口，其行進、轉彎，應遵守燈光號誌之指示，道路交通安全規則第九十
    四條第三項、第一百零二條第一項第一款分別定有明文。次按交岔路口未達設置
    行車管制號誌之標準，得於幹道設置閃光黃燈，於支道設置閃光紅燈；閃光黃燈
    表示警告，車輛應減速接近，注意安全，小心通過；閃光紅燈表示停車再開，車
    輛應減速接近，先停止於交岔路口前，讓幹道車優先通行後認為安全時，方得續
    行，道路交通標誌標線號誌設置規則第二百二十九條第四項第二款、第二百十一
    條第一項第一款、第二款亦分別規定甚明。查被告及被害人既有經合法程序考領
    駕照，俱為有駕駛經驗之人，對於上開交通安全規則自知之甚稔，為其等應注意
    之事項，而肇事當時係天候晴朗、日間自然光線、柏油路面、雙線道、標線清晰
    、有快慢車道劃分、正常號誌交岔路口、限速四十公里、路面乾燥、無缺陷、無
    障礙物、視距良好，有前開道路交通事故調查報告表載明可考，據此判斷，足見
    依當時狀況被告及被害人陳義雄客觀上並無不能注意之情狀，而本件肇事地點係
    位於台南市○○○街與崇德路之設有行車管制號誌交岔路口，而在事故當時時值
    該岔路口號誌控制時段，其中崇德路之行向號誌已改為閃光黃燈，為幹線道；崇
    德六街之行向號誌已改為閃光紅燈，為支線道，有台南市政府交通局號誌小組陳
    明在卷可稽（見卷附之財團法人成大研究發展基金會鑑定意見書第九頁），是被
    告甲○○應注意且能注意其行向號誌已改為閃光紅燈，竟疏未注意應先停止於岔
    路口前讓崇德路之幹線道車先行，即逕自行駛欲通過岔路口，而被害人陳義雄亦
    應注意且能注意其行向號誌已改為閃光黃燈之車前狀況，竟疏未注意減速接近仍
    貿然持速急馳，迨其發現被告甲○○之自小客貨車由前方橫向駛出時已煞避不及
    ，致其機車左側與被告甲○○之自小客貨車右前側發生擦撞，被害人陳義雄並因
    之不治死亡，被告及被害人陳義雄本身均有違前開規定之注意義務，其二人均顯
    有過失，臺灣省台南區車輛行車事故鑑定委員會、臺灣省車輛行車事故覆議鑑定
    會及財團法人成大研究發展基金會亦均同此認定，其中前開二鑑定委員會並鑑定
    被告為肇事主因，被害人陳義雄為肇事次因，有該委員會南鑑字第九０一一五五
    號鑑定意見書、九十一年三月十八日府覆議字第九一０二一一號函及成大研究發
    展基金會鑑定意見書在卷可憑。而被害人陳義雄雖亦與有過失，然本件車禍既係
    被告之過失併合發生，自仍不能因此即解免被告之過失罪責。又被告雖辯稱被害
    人死亡與本件車禍並無因果關係云云，惟查，被害人陳義雄本身原雖罹有慢性十
    二指腸消化性潰瘍，但因本件車禍受有左大腿骨折，因「壓力性」使十二指腸潰
    瘍加重、出血，經手術治療後，合併傷口癒合不良，敗血症與多重器官衰竭致死
    ，「車禍」在病程上扮演著導因及「壓力性」，使十二指腸潰瘍加重和出血之因
    果關係乙節，亦有法務部法醫研究所九十年六月十五日法醫所九０理字第一０八
    三號函在卷可憑，足見本件被害人陳義雄係因此次車禍受傷而因之不治死亡，堪
    認被告甲○○之過失駕駛行為，與被害人之死亡結果間，具有相當因果關係，應
    無疑義。從而被告前開所辯，要係卸責之詞，尚難採信，是本件事證已甚明確，
    被告前揭犯行，堪以認定。
二、核被告甲○○所為，係犯刑法第二百七十六條第一項之過失致人於死罪。又其肇
    事後未被有偵查權之公務員或機關發覺其為犯嫌前，留在事故現場向到場處理之
    警員自承犯行，進而接受裁判，此業經被告供明在卷可按，並經證人即本件車禍
    現場處理員警乙○○到庭陳證無訛，被告行為合乎自首之要件，應依刑法第六十
    二條前段減輕其刑。爰審酌被告之品行、應負過失責任之程度、造成被害人死亡
    之結果、犯後之態度及其尚未與死者家屬達成民事和解等一切情狀，量處如主文
    所示之刑，並諭知易科罰金之折算標準，以資懲儆。
據上論斷，應依刑事訴訟法第二百九十九條第一項前段，刑法第二百七十六條第一項
、第六十二條前段、第四十一條第一項前段，罰金罰鍰提高標準條例第一條前段、第
二條，判決如主文。
本案經檢察官柯怡伶到庭執行職務。
中      華      民      國      九十一    年    十一    月    二十八    日
                                      臺灣臺南地方法院交通法庭
                  法  官  張  瑛  宗
右正本證明與原本無異。
如不服本判決，應於判決送達後十日內，向本院提出上訴狀。
                                          書記官  陳  志   德
中      華      民      國      九十一    年    十一    月    二十八    日
附錄本案論罪科刑法條：
中華民國刑法第二百七十六條
 (過失致死罪)
因過失致人於死者，處二年以下有期徒刑、拘役或二千元以下罰金。
從事業務之人，因業務上之過失犯前項之罪者，處五年以下有期徒刑或拘役，得併科
三千元以下罰金。
